【裁判字號】    89,訴,1450
【裁判日期】    900611
【裁判案由】    分割共有物
【裁判全文】
臺灣臺中地方法院民事判決            八十九年度訴字第一四五○號
    原      告    戊○○
    原      告    庚○○
    被      告    己○○
    被      告    午○○
    訴訟代理人    張元亮
    被      告    壬○○
    被      告    癸○○
    被      告    辛○○
    被      告    辰○○
    訴訟代理人    巳○○
    被      告    未○○
    被      告    甲○○
    訴訟代理人    陳登章
    被      告    申○○
    被      告    子○○
    訴訟代理人    陳和平
    被      告    乙○○
    被      告    丙○○
    被      告    丁○○
    被      告    卯○○
    訴訟代理人    寅○○
    被      告    丑○○○
右當事人間分割共有物事件，本院判決如左：
    主    文
兩造共有坐落臺中市○○區○○段三００地號，地目建，面積０．三二三七０六公頃
土地，應分割為如附圖所示：如附圖所示Ｏ部分面積０、０三二四六公頃分歸原告戊○○取得，Ｑ部分面積０、０一六二三公頃分歸原告庚○○取得，Ｂ部分面積０、０
０五五０五公頃分歸被告未○○取得，Ｃ部分面積０、０一一一三公頃分歸被告乙○○取得，Ｄ部分面積０、０一一一三公頃分歸被告丙○○取得，Ｅ部分面積０、０一
一一二九公頃分歸被告丁○○取得，Ｆ部分面積０、０一二四四五公頃分歸被告辰○○取得，Ｇ部分面積０、００六一０二公頃分歸被告卯○○取得，Ｈ部分面積０、０
０六一０五公頃分歸被告寅○○取得，Ｉ部分面積０、００七六五七公頃分歸被告壬○○取得，Ｊ部分面積０、００七八九八公頃分歸被告辛○○取得，Ｋ部分面積０、
０七八九七公頃分歸被告癸○○取得，Ｌ部分面積０、００七八九八公頃分歸被告甲○○取得，Ｍ部分面積０、０二二七三八公頃分歸被告午○○取得，Ｎ部分面積０、
０一二九八五公頃分歸被告己○○取得，Ｐ部分面積０、０一六二三一公頃分歸被告
丑○○○取得，Ｒ部分面積０、０一一二五公頃分歸被告巳○○取得，Ｓ部分面積０
、００七八九七公頃分歸被告子○○取得，Ｔ部分面積０、００七八九八公頃分歸被
告鍾金鶯取得，Ａ部分面積０、一０一一二一公頃分歸兩造按原應有部分之比例保持
共有。
訴訟費用由兩造按原應有部分比例負擔。
    事    實
甲、原告方面：
  一、聲明：兩造共有坐落臺中市○○區○○段三００地號，建，面積０、三二三七
      ０六公頃，准予分割。
  二、陳述：
  （一）兩造共有坐落臺中市○○區○○段三００地號，建，面積０、三二三七０六
        公頃之土地一筆，因本件土地共有人間未訂立不分割契約，又無不能分割情
        形，雙方長久維持共有關係，難以地盡其利，經原告先於八十八年六月五日
        及八十八年九月十九日召開協調會議，期能自行取得最公平合理之分割方案
        ，但經二次會議仍無法達成一致之決議，故訴請分割。
  （二）系爭土地經原告委請建築師事務所將本件系爭共有土地規劃為中間留作道路
        之用，由全體共有人保持共有，兩旁依每人之應有持分，分配應得土地，而
        作成如附圖所示之分割方案，依此方案，各共有人均得自由出入，不受妨礙
        ，且原告所提之分割方案係取得大多數共有人同意之方案。
  三、證據：提出西屯區○○段三００地號土地登記簿謄本一份、地籍圖謄本一份為
      證，並請求勘驗現場及囑託臺中市中興地政事務所測量。
乙、被告被告己○○、午○○、壬○○、癸○○、辛○○、辰○○、巳○○、甲○○
    、申○○、子○○、卯○○、寅○○、乙○○、丙○○、丁○○、丑○○○方面
    ：其中被告己○○、午○○、壬○○、乙○○、丁○○、丑○○○未於最後言詞
    辯論期日到場，惟據渠等以前到場所為之聲請、陳述如下：
  一、聲明：同意分割。
  二、陳述：對如附圖所示之分割方案無意見，各人所有建物如占用他共有人分割取
      得之土地，願拆除占用部分建物。
丙、被告未○○未於言詞辯期日到場，亦未提出書狀作何聲明或陳述。
    理    由
一、本件被告己○○、午○○、壬○○、未○○、乙○○、丁○○、丑○○○均未於
    最後言詞辯論期日到場，核無民事訴訟法第三百八十六條各款所列情形，爰依原
    告之聲請，由其一造辯論而為判決。
二、本件原告主張坐落臺中市○○區○○段三００地號，地目建，面積０、三二三七
    ０六公頃之土地為兩造所共有，應有部分如附表所示，共有人間並無以契約訂有
    不分割期限或因物之使用目的不能分割之情事，兩造復無法以協議方式定分割方
    法等事實，業據提出土地登記簿謄本、地籍圖影本一份可按，並為被告所不爭執
    ，自堪信為真正。原告本於民法第八百二十三條第一項、第八百二十四條第二項
    之規定，請求判決分割系爭共有物，洵無不合，應予准許。
三、查系爭土地為建地，其上雖有部分共有人之地上建物，惟均同意如占用他共有人
    分割取得之土地，願意拆除占用部分建物，業據本院勘驗明確，並經囑託臺中市
    中興地政事務所派員鑑測無訛，有勘驗筆錄及土地複丈成果圖在卷可稽。按分割
    共有物，以消滅共有關係為目的，法院裁判分割共有土地時，除因該土地內部分
    土地之使用目的不能分割（如為道路）或部分共有人仍願維持其共有關係，應就
    該部分土地不予分割或准該部分共有人成立新共有關係外，應將土地分配於各共
    有人單獨所有（最高法院六十九年度台上字第一八三一號判例參照）。本院酌斟
    兩造對系爭土地按如附圖所示之方法分割均無異議，及將如附圖所示Ａ部分土地
    ，供作道路使用，各共有人分得之土地始得通行出入，並供建屋使用等情，爰將
    如附圖所示Ａ部分面積０、一０一一二一公頃分歸兩造取得，並按各共有人原應
    有部分比例保持共有；如附圖所示Ｏ部分面積０、０三二四六公頃分歸原告戊○○取得，Ｑ部分面積０、０一六二三公頃分歸原告庚○○取得，Ｂ部分面積０、
    ００五五０五公頃分歸被告未○○取得，Ｃ部分面積０、０一一一三公頃分歸被
    告乙○○取得，Ｄ部分面積０、０一一一三公頃分歸被告丙○○取得，Ｅ部分面
    積０、０一一一二九公頃分歸被告丁○○取得，Ｆ部分面積０、０一二四四五公
    頃分歸被告辰○○取得，Ｇ部分面積０、００六一０二公頃分歸被告卯○○取得
    ，Ｈ部分面積０、００六一０五公頃分歸被告寅○○取得，Ｉ部分面積０、００
    七六五七公頃分歸被告壬○○取得，Ｊ部分面積０、００七八九八公頃分歸被告
    辛○○取得，Ｋ部分面積０、０七八九七公頃分歸被告癸○○取得，Ｌ部分面積
    ０、００七八九八公頃分歸被告甲○○取得，Ｍ部分面積０、０二二七三八公頃
    分歸被告午○○取得，Ｎ部分面積０、０一二九八五公頃分歸被告己○○取得，
    Ｐ部分面積０、０一六二三一公頃分歸被告丑○○○取得，Ｒ部分面積０、０一
    一二五公頃分歸被告巳○○取得，Ｓ部分面積０、０七八九七公頃分歸被告子○○取得，Ｔ部分面積０、０七八九八公頃分歸被告鍾金鶯取得。
四、末按分割共有物事件，本質上並無訟爭性，兩造本可互換地位，由任一共有人起
    訴請求分割，均無不可，故勝訴當事人之訴訟行為，自非為伸張或防衛權利所必
    要者，訴訟費用宜由各當事人依應有部分比例分擔，併此敘明。
五、據上論結：本件原告之訴為有理由，依民事訴訟法第三百八十五條第一項前段、
    第七十八條、第八十一條第一款、第八十五條第一項但書，判決如主文。
中      華      民      國    九十      年      六      月      十一    日
                                            臺灣臺中地方法院民事第一庭
~B法      官  吳蕙玟
右為正本係照原本作成
如不服本判決，應於判決送達後二十日內，向本院提出上訴狀。
中      華      民      國    九十      年      六      月      十二    日
~B書  記  官


司法院資訊處製作；財團法人民間司法改革基金會備份。
